臺灣士林地方法院刑事判決　　　　　　　　96年度訴字第43號
公　訴　人　臺灣士林地方法院檢察署檢察官
被　　　告　甲○○
　　　　　　　　　　（另案於臺灣臺北看守所羈押中）
上列被告因違反毒品危害防制條例案件，經檢察官提起公訴（95
年度毒偵字第2182號），被告於準備程序中就被訴事實為有罪之
陳述，本院合議庭裁定由受命法官獨任改依簡式審判程序審理，
並判決如下：
    主  文
甲○○施用第一級毒品，累犯，處有期徒刑捌月。
    事  實
一、甲○○曾因偽造文書案件，經本院於民國92年11月28日以92
    年簡字第453 號判決就竊盜部分處有期徒刑4 月及偽造文書
    部分處有期徒刑5 月，應執行有期徒刑8 月確定，於94年8
    月22日入監執行。另因竊盜案件，經臺灣臺北地方法院於94
    年10月26日以93年度簡字第3042號判決處有期徒刑3 月確定
    ，與上揭前案接續執行，均於95年4 月17日就尚未執行之有
    期徒刑餘刑部分易科罰金執行完畢。又曾於91年間，因施用
    毒品案件，經臺灣臺北地方法院分別以91年毒聲字第2252號
    及92年度毒聲字第1280號裁定送觀察、勒戒及強制戒治，於
    92年12月31日裁定停止戒治釋放出所，93年6 月30日保護管
    束期滿強制戒治執行完畢，經臺灣臺北地方法院檢察署檢察
    官以93年度戒毒偵字第110 號不起訴處分確定。詎仍不知悛
    悔，於前案強制戒治執行完畢釋放後5 年內，復因生活壓力
    大，乃基於施用第一級毒品海洛因之犯意，自95年9 月初某
    日起至同年月26日止，在臺北市○○區○○街210 巷32號3
    樓住處及德行東路朋友家中，反覆成習地以針筒加海洛因及
    水注射手臂血管方式，施用第一級毒品海洛因5 次，嗣於同
    年9 月27日為警通知檢驗尿液，送驗後呈嗎啡陽性反應，始
    悉上情。
二、案經臺北市政府警察局士林分局報告臺灣士林地方法院檢察
    署檢察官偵查起訴。
    理  由
一、上開犯罪事實，業經被告甲○○於本院審理中供承不諱，被
    告為警採集其尿液送檢驗結果，呈嗎啡陽性反應，有臺灣尖
    端先進生技醫藥股份有限公司95年10月14日濫用藥物檢驗報
    告1 紙、臺北市政府警察局偵辦毒品案件尿液檢體委驗單1
    紙在卷可稽，足證被告自白與事實相符，應甚明確。再被告
    曾因施用毒品案件，經臺灣臺北地方法院分別以91年毒聲字
    第2252號及92年度毒聲字第1280號裁定送觀察、勒戒及強制
    戒治，於92年12月31日裁定停止戒治釋放出所，93年6 月30
    日保護管束期滿強制戒治執行完畢，經臺灣臺北地方法院檢
    察署檢察官以93年度戒毒偵字第110 號不起訴處分確定，有
    該不起訴處分書、臺灣高等法院被告前案紀錄表及人犯在監
    所最新資料報表各1 份在卷足憑。是以本件被告於上揭強制
    戒治執行完畢釋放後5 年內，再犯施用第一級毒品罪之犯行
    堪以認定。
二、按海洛因係毒品危害防制條例第2 條第2 項第1 款明定之第
    一級毒品，不得擅自施用。核被告所為，係犯毒品危害防制
    條例第10條第1 項之施用第一級毒品罪。被告持有海洛因進
    而施用，其持有毒品之低度行為為施用毒品之高度行為所吸
    收，不另論以持有毒品罪。又毒品危害防制條例所規定之施
    用第一級毒品犯行，具有因毒品成習而反覆施用之性質，復
    參酌最高法院95年度台上字第1079號判決揭示「刑事法若干
    犯罪行為態樣，本質上原具有反覆、延續實行之特徵，立法
    時既予特別歸類，定為犯罪構成要件之行為要素，則行為人
    基於概括之犯意，在密切接近之一定時、地持續實行之複次
    行為，倘依社會通念，於客觀上認為符合一個反覆、延續性
    之行為觀念者，於刑法評價上，即應僅成立一罪。學理上所
    稱『集合犯』之職業性、營業性或收集性等具有重複特質之
    犯罪均屬之，例如經營、從事業務、收集、販賣、製造、散
    布等行為概念者是」之意旨，及最高法院71年台上字第2837
    號判例、92年度台上字第6744號判決意旨所揭示「行為人主
    觀上就同一犯罪構成事實，以單一行為之數個舉動接續進行
    ，以實現一個犯罪構成要件，侵害同一法益，客觀上亦認係
    實施一個犯罪行為」之接續犯概念，足認毒品危害防制條例
    所規定處罰之施用毒品行為固具有反覆實施之性質，然各次
    施用毒品行為應係各自獨立，尚難認係同一行為之數次舉動
    ，換言之，施用毒品行為與上揭接續犯之概念有別；而集合
    犯與連續犯之區別則在於立法者已將本質上具有反覆、延續
    實行之特徵予特別歸類而定為犯罪構成要件之行為要素，且
    依社會通念於客觀上認為符合一個反覆、延續性之行為觀念
    者即應僅成立集合犯之一罪，反之則係連續犯。準此，毒品
    危害防制條例既依成癮性、濫用性及對社會危害性而將毒品
    分為四級，且僅規定處罰施用第一、二級毒品，足見毒品危
    害防制條例所處罰施用第一、二級毒品，其構成要件之行為
    要素係具有濫用之反覆、延續實行，且依社會通念於客觀上
    認為符合一個反覆、延續性之行為觀念，於刑法評價上，即
    應僅成立「集合犯」之一罪。本件被告因生活壓力過大，乃
    自95年9 月初某日起至同年月26日止，反覆成習地施用毒品
    海洛因5 次，業經被告於本院審理中供承明確，足認其非反
    覆施用毒品海洛因不能紓減壓力，揆諸前開說明，應為集合
    犯之包括之一罪。再被告有事實欄所載前科執行情形，此有
    臺灣高等法院被告前案紀錄表可按，其於前案有期徒刑執行
    完畢後5 年內，故意再犯本件有期徒刑以上之罪，為累犯，
    應依刑法第47條第1 項之規定加重其刑。爰審酌被告犯罪之
    動機、目的、手段，施用毒品戕害一己之身心健康，未實際
    危害他人，及其本件施用毒品之種類、次數、時間，暨其智
    識程度，犯後坦承犯行之態度等一切情狀，量處如主文所示
    之刑，以資儆懲。
據上論斷，應依刑事訴訟法第273 條之1 第1 項、第299 條第1
項前段，毒品危害防制條例第10條第1 項，刑法第11條前段、第
47條第1 項，判決如主文。
本案經檢察官林宏松到庭執行職務。
中　　華　　民　　國　　96　　年　　1 　　月　　30　　日
　　　　　　　　　刑事第一庭法　官　雷雯華
以上正本證明與原本無異。
如不服本判決，應於判決送達後10日內，向本院提出上訴狀。
                            書記官  陳如玲
中　　華　　民　　國　　96　　年　　1 　　月　　30　　日
附錄本案論罪科刑法條之依據：
毒品危害防制條例第10條第1項
施用第一級毒品者，處6 月以上5 年以下有期徒刑。
